最高法院民事裁定　　　　　　　　　 110年度台抗字第1324號
再 抗告 人　台中市大雅區勝興宮
法定代理人　韋茂松 
訴訟代理人　鍾明達律師
上列再抗告人因與王如榕間請求確認土地使用權不存在等事件，
對於中華民國110年9月10日臺灣高等法院臺中分院裁定（110年
度抗字第326號），提起再抗告，本院裁定如下：
    主  文
原裁定廢棄，應由臺灣高等法院臺中分院更為裁定。
    理  由
    本件相對人以其因買賣取得坐落臺中市○○區○○段000 地
號土地如臺灣臺中地方法院（下稱臺中地院）109年度訴字第192
4號判決附圖所示150⑴部分土地（下稱系爭土地）之使用權，向
臺中地院起訴請求確認再抗告人就系爭土地之使用權不存在，並
依民法第962 條後段規定，請求防止再抗告人妨害伊就系爭土地
為管理、使用及收益行為（下稱本訴）。再抗告人於第一審訴訟
程序中提起反訴，主張伊為系爭土地所有權人，僅將之借名登記
於參加人張意坤名下，相對人無權占有系爭土地，依民法第 767
條第1項、第179條規定，以先位聲明請求相對人返還系爭土地及
相當於租金之不當得利予伊；另以備位聲明請求相對人返還系爭
土地及相當於租金之不當得利予張意坤（下稱反訴）。經臺中地
院就本訴及反訴部分，均為再抗告人敗訴之判決，再抗告人提起
上訴，臺中地院核定其上訴訴訟標的價額為新臺幣（下同） 208
萬2400元。再抗告人不服，提起抗告。原法院以：相對人提起之
本訴，係以一訴請求確認再抗告人對系爭土地使用權不存在，及
依民法第962 條後段規定請求防止再抗告人妨害占有，其經濟目
的同一，自應以起訴時系爭土地之公告現值及面積核算其訴訟標
的價額為104萬1200 元。再抗告人提起之反訴，則係依所有物返
還請求權請求相對人返還系爭土地，其訴訟標的價額應以起訴時
系爭土地之交易價額為準，至附帶請求給付相當租金之不當得利
部分，依民事訴訟法第77條之2第2項規定，不併算其價額，其訴
訟標的價額亦為104萬1200 元。再抗告人就本訴與反訴敗訴之判
決提起上訴，二者訴訟標的不同，不符民事訴訟法第77條之15第
1 項之規定，其價額應合併計算，從而本件上訴訴訟標的價額為
208萬2400 元，因而維持臺中地院關於核定訴訟標的價額部分之
裁定，駁回再抗告人之抗告。
    惟按核定訴訟標的之價額，以起訴時之交易價額為準；無交
易價額者，以原告就訴訟標的所有之利益為準。民事訴訟法第77
條之1第2項定有明文。查相對人所提本訴係請求確認再抗告人就
系爭土地之使用權不存在，並依民法第962 條後段規定請求防止
再抗告人妨害相對人就系爭土地為管理、使用及收益行為，自應
以占有使用系爭土地所得受之利益為準，與系爭土地之客觀價值
無涉。乃原法院未究明相對人占有使用系爭土地所得受之利益若
干，逕以公告現值及面積核定本訴之訴訟標的價額，並據以計算
上訴訴訟標的價額，其適用法規顯有錯誤。再抗告論旨雖未指摘
及此，惟原裁定既有違誤，自屬無可維持，應予以廢棄，由原法
院另為適法之處理。再抗告論旨，指摘原裁定不當，求予廢棄，
非無理由。
    據上論結，本件再抗告為有理由。依民事訴訟法第495條之1
第2項、第477條第1項、第478條第2項，裁定如主文。
中    華    民    國   110    年    11    月    25    日
                      最高法院民事第二庭
                          審判長法官  高  孟  焄  
                                法官  彭  昭  芬  
                                法官  蘇  芹  英  
                                法官  徐  福  晋  
                                法官  邱  璿  如  
本件正本證明與原本無異
                                      書  記  官  
中    華    民    國   110    年    11    月    30    日